【裁判字號】    97,訴,1957
【裁判日期】    980414
【裁判案由】    損害賠償
【裁判全文】
臺灣板橋地方法院民事判決              97年度訴字第1957號
原      告  丙○○
訴訟代理人  林李達律師
            吳孟玲律師
被       告 丁○○
            大永和不動產仲介經紀有限公司
上  一  人
法定代理人
兼第一被告
訴訟代理人  甲○○
被      告  乙○○
上列當事人間請求損害賠償事件，經本院於民國98年3 月30日言
詞辯論終結，判決如下：
    主  文
原告之訴駁回。
訴訟費用由原告負擔。
    事實及理由
一、原告起訴主張：
  (一)先位主張：
    1.原告於民國96年6 月24日經由被告大永和不動產仲介經紀
      有限公司（下稱大永和公司）之仲介人員即被告丁○○仲
      介，向被告乙○○購買門牌號碼為臺北縣永和巿文化路90
      巷46號4 樓房屋（下稱系爭房屋）暨其坐落基地，約定買
      賣價金為新臺幣（下同）6,600,000 元，原告已於96年7
      月24日給付完畢，並支付被告大永和公司仲介服務費用13
      2,000 元。惟原告於交屋後發現系爭房屋有傾斜情形，經
      自行測量估算傾斜比例約為1/170 ，嗣向鄰居求證後得悉
      被告乙○○於出售系爭房屋前，業經鄰居告知該房屋曾因
      地震而有傾斜之情形，且被告乙○○於委託被告丁○○出
      售時，亦曾告知此事，詎被告乙○○非但隱匿系爭房屋傾
      斜之情事，且在「房地產標的現況說明書」第16點「地震
      是否造成建物龜裂、毀損」勾選「否」，是被告乙○○蓄
      意勾選虛偽不實之選項，企圖矇蔽原告，造成原告判斷錯
      誤而購買系爭房屋，顯係詐欺。而被告丁○○係受原告委
      任，即有義務為原告報告系爭房屋所有狀況，然其受委任
      後，曾經被告乙○○告知系爭房屋傾斜之情事，卻為求買
      賣成立，賺取仲介服務費，遂與被告乙○○共同隱匿該情
      事，不法侵害原告之權利，自應與被告乙○○連帶負損害
      賠償責任。又系爭房屋有傾斜現象，除交易價值有所減損
      外，還有安全上顧慮，需要補強甚至拆除改建，以致原告
      受有損害500,000 元，爰依民法第185 條第1 項之規定，
      請求被告乙○○、丁○○連帶賠償500,000 元。
    2.按受僱人因執行職務，不法侵害他人之權利者，由僱用人
      與行為人連帶負損害賠償責任，民法第188 條第1 項前段
      定有明文。又經紀業因經紀人員執行仲介或代銷業務之故
      意或過失致交易當事人受損害者，該經紀業應與經紀人員
      負連帶賠償責任，不動產經紀業管理條例第26條第2 項亦
      定有明文。被告丁○○受僱於被告大永和公司擔任經紀人
      員，於執行仲介業務時，故意隱匿系爭房屋傾斜之事實，
      致原告受損害，爰依民法第188 條第1 項前段及不動產經
      紀業管理條例第26條第2 項之規定，請求被告大永和公司
      、丁○○連帶賠償500,000 元。
    3.復按不真正連帶債務係指數債務人具有同一給付目的，本
      於各別之發生原因，對債權人各負全部給付義務，因債務
      人一人為給付，他債務人即同免其責任之債務。本件被告
      基於法律規定之不同原因，對於原告各負全部給付之責任
      ，且其給付具有同一之目的，其中一人之給付，他方即同
      免其責任，核其性質為不真正連帶債務。是如任一被告就
      先位聲明第1 項、第2 項已為給付，他被告於清償之範圍
      內即同免給付責任。
    4.又依原告與被告大永和公司簽訂之買賣議價委託書第7 條
      前段約定：「議價成功買方應支付以購屋總價額百分之2
      計算的服務費用予受託人，並於簽定不動產買賣契約書之
      同時一次支付。」原告與被告乙○○間之不動產買賣契約
      價金為6,600,000 元，其已依前揭約定支付上開買賣價金
      百分之2 即132,000 元予被告大永和公司作為仲介服務費
      用。惟系爭房屋既有傾斜及漏水等情事而應減少買賣價金
      600,000 元，則原告僅須支付被告大永和公司之仲介服務
      費用應為120,000 元【計算式：6,000,000 ×2%＝120,00
      0 】，故被告大永和公司多收之仲介服務費用12,000元，
      即無法律上原因，自應返還予原告，爰依不當得利之法律
      關係，請求被告大永和公司返還12,000元。
  (二)備位主張：
    1.縱認被告乙○○、丁○○無所謂共同侵權之情事，惟系爭
      房屋既有傾斜情事，即為物有瑕疵。按出賣人依民法第35
      4 條第1 項規定，自負有擔保其物依同法第373 條之規定
      危險移轉於買受人時，無滅失或減少其價值之瑕疵，亦無
      滅失或減少其通常效用，或契約預定效用之瑕疵。買賣標
      的物如係特定物，於契約成立前已發生瑕疵，而出賣人於
      締約時，因故意或過失未告知該瑕疵於買受人，而買受人
      不知有瑕疵仍為購買者，則出賣人所為給付之內容不符合
      債務本旨，即應負不完全之債務不履行責任（最高法院94
      年度臺上字第1112號判例要旨參照）。為此，原告另依民
      法物之瑕疵擔保及不完全給付之法律關係，請求被告張志
      賠償系爭房屋傾斜之損害500,000 元。
    2.被告大永和公司以不動產之仲介、經紀業務為主要營業內
      容，為居間營業人，且受原告委任，就其受委任事項，自
      應盡善良管理人之注意義務。詎被告大永和公司之員工即
      被告丁○○不僅未將系爭房屋有傾斜情況報告原告，甚至
      為求買賣成立，賺取仲介服務費，與被告乙○○共同隱匿
      該等情事，被告大永和公司自有未盡善良管理人之注意義
      務。為此，依兩造間委任、仲介契約及民法債務不履行之
      規定，請求被告大永和公司賠償系爭房屋傾斜之損害500,
      000 元。
    3.本件被告基於法律規定之不同原因，對於原告各負全部給
      付之責任，且其給付具有同一之目的，其中一人之給付，
      他方即同免其責任，核其性質為不真正連帶債務。是如任
      一被告就備位聲明第1 項、第2 項已為給付，他被告於清
      償之範圍內即同免給付責任。
    4.系爭房屋既有傾斜及漏水等情事而應減少買賣價金600,00
      0 元，則原告僅須支付被告大永和公司之仲介服務費用應
      為120,000 元，故被告大永和公司多收之仲介服務費用12
      ,000元，即無法律上原因，自應返還予原告，爰依不當得
      利之法律關係，請求被告大永和公司返還12,000元。
  (三)聲明：
    1.先位聲明：
      被告乙○○、丁○○應連帶給付原告500,000 元，及自
        起訴狀繕本送達之翌日起至清償日止，按週年利率百分
        之5 計算之利息。
      被告大永和公司、丁○○應連帶給付原告500,000 元，
        及自起訴狀繕本送達之翌日起至清償日止，按週年利率
        百分之5 計算之利息。
      前二項如任一被告為給付，他被告於清償之範圍內同免
        給付責任。
      被告大永和公司應給付原告12,000元，及自起訴狀繕本
        送達之翌日起至清償日止，按週年利率百分之5 計算之
        利息。
    2.備位聲明：
      被告乙○○、丁○○應連帶給付原告500,000 元，及自
        起訴狀繕本送達之翌日起至清償日止，按週年利率百分
        之5 計算之利息。
      被告大永和公司應給付原告500,000 元，及自起訴狀繕
        本送達之翌日起至清償日止，按週年利率百分之5 計算
        之利息。
      前二項如任一被告為給付，他被告於清償之範圍內同免
        給付責任。
      被告大永和公司應給付原告12,000元，及自起訴狀繕本
        送達之翌日起至清償日止，按週年利率百分之5 計算之
        利息。
二、被告乙○○則抗辯：原告僅以鄰居單方面告知，未經鑑定，
    即謂系爭房屋傾斜，顯屬無據，且其在被告乙○○不知情之
    情況下，進行電話側錄並斷章取義，不得作為不利於被告乙
    ○○之物證等語，並聲明：原告之訴駁回。
三、被告大永和公司、丁○○則抗辯：
  (一)被告乙○○或鄰居從未告知被告丁○○系爭房屋有傾斜之情
    事，且原告僅憑鄰居所述，未經專業鑑定，即謂系爭房屋有
    傾斜，顯屬無據。
  (二)系爭房屋附近並無公共工程或新建大樓施工等可能造成該房
    屋傾斜之疑慮，被告大永和公司或丁○○亦不可能對被告乙
    ○○所填寫之房地產標的現況說明書有所質疑，況建築物除
    非傾斜嚴重或已達危樓標準，否則一般人難以察覺，且原告
    於買受系爭房屋前，曾與被告丁○○多次至現場看屋，如有
    傾斜情形，依常理在屋內走動時，即有感覺。
  (三)契約既已成立，被告即無退還仲介服務費之理。
  (四)聲明：原告之訴駁回。
四、本院之判斷
  (一)原告主張其於96年6 月24日經由被告大永和公司之仲介人員
    即被告丁○○仲介向被告乙○○購買系爭房屋暨其坐落基地
    ，約定買賣價金為6,600,000 元，其已於96年7 月24給付完
    畢，並支付被告大永和公司仲介服務費132,000 元等情，業
    據其提出不動產買賣契約書、買賣價金履行保證申請書、確
    認書、買賣議價委託書等影本各1 件為證（見本院卷第9 至
    15頁、第29至30頁），且為被告所不爭執，自堪信為真正。
  (二)又原告先位主張被告乙○○、丁○○共同隱匿系爭房屋傾斜
    之事實，造成其判斷錯誤而購買該房屋，致受有損害，爰依
    民法第185 條第1 項前段規定，請求被告乙○○、丁○○連
    帶賠償500,000 元，又被告丁○○受僱於被告大永和公司擔
    任經紀人員，於執行仲介業務時，故意隱匿系爭房屋傾斜之
    事實，致原告受損害，則依民法第188 條第1 項前段及不動
    產經紀業管理條例第26條第2 項之規定，被告大永和公司應
    與被告丁○○連帶負損害賠償責任等語，備位主張系爭房屋
    既有傾斜情事，即為物有瑕疵，爰依民法物之瑕疵擔保及不
    完全給付之法律關係，請求被告乙○○賠償系爭房屋傾斜之
    損害500,000 元，又被告大永和公司受原告委任仲介買賣系
    爭房屋，竟未向原告報告系爭房屋有傾斜情況，即未盡善良
    管理人之注意義務，爰依兩造間委任、仲介契約及民法債務
    不履行之規定，請求被告大永和公司賠償系爭房屋傾斜之損
    害500,000 元等語，被告則均堅詞否認系爭房屋有傾斜現象
    ，則本件首要爭點即為系爭房屋是否有傾斜之情事。經查：
    1.原告主張系爭房屋有傾斜情事，乃提出該房屋照片3 張、
      原告與鄰居間及原告與被告乙○○間之對話錄音譯文各1
      份為證（見本院卷第19至27頁），並聲請囑託臺灣省建築
      師公會鑑定及聲請法院至系爭房屋現場勘驗。
    2.依原告所提系爭房屋之照片，以肉眼觀察該房屋之外觀，
      尚無法判斷是否有傾斜之情事。又原告雖聲請法院至系爭
      房屋現場勘驗該房屋傾斜狀況，然而，系爭房屋是否傾斜
      ，無法直接透過人體肉眼之觀察加以推估，必須藉由專業
      儀器之測量及計算始能斷定，是本件縱親往勘驗系爭房屋
      ，亦不能就此確定該房屋傾斜與否，自屬無益之調查，故
      無調查之必要。
    3.再據原告提出其與鄰居間之對話錄音譯文，該鄰居表示：
      「（原告問：當初他買時，他是否是不知道那是傾斜的，
      是不是？）我想他們應該是知道，我老公說那個樓梯，那
      個房子的紅毛土都掉出來了，你怎麼還跟他們買？」「張
      先生應該知道，我有和他談過。」「我不知道他的心裡在
      想什麼，那時跟他講說要重建，他沒有意見」等語（見本
      院卷第20至21頁），又依原告與被告乙○○間之對話錄音
      譯文，被告乙○○陳稱：「下大雨，我和我老婆就過去驗
      收，去驗收那師父做會不會漏水，下來的時候，我們就到
      那個理髮廳問他，我就問他這樓梯間會不會漏水，因為因
      為我擔心漏水，屋子裡外都會漏水，結果我進屋子發現不
      會漏水，所以就下去，就進去和他聊一下，聊一下，他跟
      我講說你有沒有聽說這房子有傾斜的問題，好，OK，我說
      這樣子，我就知道這件事情。」「那問題是在於我認不認
      為這是個問題，這房子我看了那麼久，這房子，我請了3
      家裝潢公司來估價，沒有一家告知我，有這個問題」等語
      （見本院卷第22至23頁），又稱：「他有跟我提到這房子
      有歪歪的」等語（見本院卷第26頁）。依前揭對話內容，
      被告乙○○固曾經鄰居告知系爭房屋可能有傾斜之情事，
      此亦為被告乙○○自陳無訛（見本院卷第81頁），惟該名
      鄰居所言，僅為其個人主觀推測之詞，並未舉出專業鑑定
      或測量報告為據，自不得憑此即認定系爭房屋在客觀上確
      存有傾斜之情事。
    4.此外，本院前依原告之聲請，於97年10月9 日以板院輔民
      賢97年度訴字第1957號函囑託臺灣省建築師公會鑑定系爭
      房屋有無傾斜現象以及該現象對系爭房屋之巿場交易價值
      有無影響等事項，經該會受理並通知原告預納鑑定費，原
      告卻拒不繳納，以致未能完成鑑定程序，自無法據此認定
      系爭房屋確有傾斜情事。
    5.從而，本件原告既無法證明系爭房屋確有傾斜之情事，則
      其先位主張被告乙○○、丁○○共同隱匿系爭房屋傾斜之
      事實，以致其判斷錯誤而購買該房屋，應依民法第185 條
      第1 項前段規定連帶負損害賠償責任，以及被告大永和公
      司應依民法第188 條第1 項前段及不動產經紀業管理條例
      第26條第2 項規定，與被告丁○○連帶負損害賠償責任，
      復備位主張被告乙○○就系爭房屋傾斜一事，應依民法物
      之瑕疵擔保及不完全給付之規定負損害賠償責任，以及被
      告大永和公司受其委任仲介購買系爭房屋，未盡善良管理
      人之注意義務告知該房屋有傾斜情事，應依兩造間委任、
      仲介契約及民法債務不履行之規定負損害賠償責任，均屬
      無據。
  (三)再者，原告主張其委託被告大永和公司仲介購買系爭房屋，
    並依雙方所簽訂買賣議價委託書第7 條前段之約定給付被告
    大永和公司該房屋買賣價金百分之2 即132,000 元作為仲介
    服務費用，惟系爭房屋既有傾斜及漏水等情事而應減少買賣
    價金600,000 元，則被告大永和公司就此部分原受領之仲介
    服務費用12,000元，即無法律上原因，自應返還予原告等語
    ，被告大永和公司則否認系爭房屋之交易有上開應減少買賣
    價金之情事。經查，本件原告未能舉證證明系爭房屋確有傾
    斜情事，已詳述如前，又其就系爭房屋漏水一節，已與被告
    乙○○成立訴訟上和解，被告乙○○同意就漏水部分延長物
    之瑕疵擔保期間至100 年2 月23日止，原告則拋棄對於被告
    乙○○之其餘請求，有和解筆錄1 件附卷可稽（見本院卷第
    87頁），是原告既就系爭房屋漏水部分與被告成立訴訟上和
    解，且無減少買賣價金或損害賠償之約定，則其猶主張系爭
    房屋有漏水情事而應減少買賣價金等語，自屬無據。從而，
    被告大永和公司仲介原告向被告乙○○購買系爭房屋，並依
    其與原告間所簽訂買賣議價委託書第7 條前段之約定，向原
    告收取系爭房屋買賣價金6,600,000 元之百分之2 即132,00
    0 元作為仲介服務費用，即有法律上之原因，故原告請求被
    告返還多收之服務費用，自不應准許。
  (四)綜上所述，本件原告無法證明系爭房屋確有傾斜之情事，亦
    無因傾斜或漏水等節而應減少買賣價金之情形，則原告先位
    聲明請求被告乙○○、丁○○應連帶給付原告500,000 元暨
    自起訴狀繕本送達之翌日起至清償日止，按週年利率百分之
    5 計算之利息，以及被告大永和公司、丁○○應連帶給付原
    告500,000 元暨自起訴狀繕本送達之翌日起至清償日止，按
    週年利率百分之5 計算之利息，且如任一被告為給付，他被
    告於清償之範圍內同免給付責任，並請求被告大永和公司應
    給付原告12,000元暨自起訴狀繕本送達之翌日起至清償日止
    ，按週年利率百分之5 計算之利息，均無理由，應予駁回，
    又其備位聲明請求被告乙○○、丁○○應連帶給付原告500,
    000 元暨自起訴狀繕本送達之翌日起至清償日止，按週年利
    率百分之5 計算之利息，以及被告大永和公司應給付原告50
    0,000 元暨自起訴狀繕本送達之翌日起至清償日止，按週年
    利率百分之5 計算之利息，如任一被告為給付，他被告於清
    償之範圍內同免給付責任，並請求被告大永和公司應給付原
    告12,000元暨自起訴狀繕本送達之翌日起至清償日止，按週
    年利率百分之5 計算之利息，亦無理由，爰併予駁回。
五、結論：原告之訴為無理由，依民事訴訟法第78條，判決如主
    文。
中    華    民    國    98    年    4     月    14    日
                  民事第三庭    法  官  王瑜玲
以上正本係照原本作成
如對本判決上訴，須於判決送達後20日內向本院提出上訴狀
中    華    民    國    98    年    4     月    14    日
                                書記官  黃美雲


司法院資訊處製作；財團法人民間司法改革基金會備份。
